臺灣臺南地方法院臺南簡易庭民事判決
110年度南小字第1461號
原      告  仲信資融股份有限公司

法定代理人  張銘聰  


訴訟代理人  白苡琳  
被      告  黃閔琪  


訴訟代理人  孫忠和  
上列當事人間請求給付買賣價金事件，本院於民國110年12月27
日言詞辯論終結，判決如下：
    主　　　文
原告之訴駁回。
訴訟費用新臺幣1,000元由原告負擔。
    事實及理由
一、原告起訴主張：被告於民國109年8月18日以分期付款買賣方
    式，向訴外人蜜達絲生技有限公司（下稱蜜達絲公司)訂購
    美容商品（下稱系爭契約），分期總價為新臺幣(下同)48,0
    00元，並約定自109年9月20日至110年8月20日，計24期，每
    期繳款2,000元，詎被告一期未繳，依系爭契約第10條約定
    應視為全部到期（下稱系爭債權），而蜜達絲公司已將系爭
    債權在與被告簽約時即表示「分期債權經審核通過後，即將
    轉讓予仲信資融股份有限公司（即原告）」，為被告所已知
    ，原告為系爭債權之受讓人，爰依債權讓與及買賣等法律關
    係，請求系爭債權本息及違約金等語。並聲明：被告應給付
    原告48,000元，及自109年9月20日起至清償日止，按週年利
    率百分之20計算之利息，及每日按日息萬分之5約定利率計
    收之違約金。
二、被告抗辯：系爭契約係伊於109年8月18日前往臺南市○○區○○
    路000號特力屋仁德店購買民生用品，在逛街時行經蜜達絲
    公司櫃位，由蜜達絲公司員工邀約至櫃位免費體驗美容產品
    時，經蜜達絲公司員工詢問是否同意購買蜜達絲公司之美容
    產品（含提供免費美容售後服務）而簽立，本件應屬消費者
    保護法（下稱消保法）第2條第11款所定之「訪問買賣」，
    被告已於7日內為解約之意思表示，被告與蜜達絲公司間已
    無買賣關係，此一抗辯亦得對抗債權讓與人即原告等語。並
    為答辯聲明：原告之訴駁回。
三、原告主張被告與蜜達絲公司簽立系爭契約，以分期付款方式
    支付價金，被告一期未付等情，為被告所不爭執，自應認為
    真實。至原告主張得依系爭契約請求被告給付買賣價金等情
    ，則為被告所否認，並以前詞置辯。是本件之爭點為：系爭
    契約是否屬訪問交易？原告之請求有無理由？
四、得心證理由
　㈠系爭契約屬消保法第2條第11款之「訪問交易」。
　⒈按「訪問交易」，指企業經營者未經邀約而與消費者在其住
    居所、工作場所、公共場所或其他場所所訂立之契約，消保
    法第2條第11款定有明文。該條立法理由記載：「另參考歐
    盟指令『2011/83/EU』第2條第8款及日本『特定商事交易法』第
    2條第1項等外國立法例，其類似我國『訪問買賣』概念之名詞
    定義中，均包括商品及服務，爰修正名詞及定義。另在『工
    作場所』或『公共場所』從事推銷，均為我國實務所常見，爰
    參考德國民法第312條第1項規定，於定義中增列『工作場所』
    及『公共場所』」。可見其立法目的，在於考量此種交易型態
    迥異於企業經營者傳統上在店鋪進行銷售而與消費者訂立之
    買賣契約，而現代社會商品促銷方式多元，且提供之折扣優
    惠誘人，訪問交易之買受人通常欠缺事前準備及心理狀況下
    ，囿於企業經營者之促銷技巧、手段，在未深思熟慮情況下
    即逕與企業經營者訂立契約，為貫徹保護消費者之權益、促
    進國民消費生活之安全而設「訪問交易」之規定。是該條規
    定係為貫徹保護消費者之權益，避免因為現代社會商品多元
    促銷方式（媒體宣傳、廣告、折扣、促銷活動等等），在行
    銷突襲下，致消費者在喪失比較同類商品的性能及價格的機
    會，即逕行貿然與企業經營者訂立契約。因此，「訪問交易
    」的特點即在於：消費者因「欠缺事前準備」（例如喪失比
    較同類商品的性能、品質及價格之機會）及「未經深思熟慮
    」情況下，貿然與企業經營者訂立契約。
  ⒉被告辯稱系爭契約係於109年8月18日前往臺南市○○區○○路000
    號特力屋仁德店購買民生用品，在逛街行經蜜達絲公司櫃位
    ，由蜜達絲公司員工邀約至其櫃位免費體驗美容產品時，經
    蜜達絲公司員工詢問是否購買蜜達絲公司之美容產品（含提
    供免費美容售後服務）而簽立，而於翌日即為解約之表示等
    情，為原告所不爭執，僅主張蜜達絲公司之櫃位係常設，且
    有產品展示，被告經試用產品後始決定購買，係屬一般買賣
    ，非消保法之訪問交易等語。查企業經營者多以「免費體驗
    美容產品」為餌，使原無購買美容產品之人入內體驗，過程
    中一再誇飾效果，用以推銷美容產品，並以分期付款方式，
    使消費者產生每月只要花一點點費用，即可長期享有服務之
    錯覺，在「欠缺事前準備」即未比較同類商品的性能、品質
    及價格，及「未經深思熟慮」即未考量本身是否有需求、誤
    認為自己之經濟情況足以負擔等狀態下，貿然與企業經營者
    訂立契約，是應著重在交易產生之過程，企業經營者以「誘
    導邀約」之方式，使消費者「被動」同意前往企業經營者之
    營業處所，與營業設所（如櫃位）是否常設無關；更何況，
    依被告提出與蜜達絲公司員工通訊軟體之對話中，在被告表
    示解約後，希望到櫃上面對面處理，蜜達絲公司員工表示「
    明天我們跑其他點，都不在櫃上，區長也不在，所以你來也
    沒用」等語（本院卷第66頁），可知蜜達絲公司員工未專任
    於同一展售櫃位，呈流動方式，顯與原告主張係常設乙情，
    有所出入。是依本件蜜達絲公司招攬模式，及被告在簽約時
    ，尚未使用美容產品，竟簽立客戶拆封同意書，此反於常情
    之舉措，在翌日即興起解約之念頭，足以證明確實是在「欠
    缺事前準備」、「未經深思熟慮」之情況下而為之，凡此均
    足認定系爭契約之成立過程屬消保法第2條第11款之「訪問
    交易」。
　㈡系爭契約因被告為解除契約之意思表示而不存在。
　⒈按通訊交易或訪問交易之消費者，得於收受商品或接受服務
    後7日內，以退回商品或書面通知方式解除契約，無須說明
    理由及負擔任何費用或對價，消保法第17條第1項訂有明文
    。又按債務人於受通知時，所得對抗讓與人之事由，皆得以
    之對抗受讓人，民法第299條第1項亦有明定。
　⒉被告辯稱於系爭契約簽立之翌日即109年8月19日前往櫃位解
    約，蜜達絲公司員工以負責之區長不在，無法辦理等語，回
    復之；被告復於同年月20日以通訊軟體告以解約之表示，並
    希望能約時間辦理等情，為原告所不爭執，足認被告確已於
    7日內為解除契約之意思表示。而被告既為解除契約之意思
    表示，即表示將寄放在蜜達絲公司櫃上產品還返之意，依上
    開規定，無須說明理由及負擔任何費用或對價，此一抗辯得
    用以對抗原告，原告自不得再向被告請求價金。
　⒊原告雖主張依蜜達絲公司貴賓卡申請暨客服同意書第5點、客
    戶認購明細表及消費確認單約定「如已拆封使用之商品，不
    得無故退貨」、「既已開瓶，不得退貨」、「一經拆封或使
    用一概不得退貨」，商品雖非由被告自行拆封，但係蜜達絲
    公司員工經被告同意而拆封，有被告簽立之客戶拆封同意書
    可證，被告自不得辦理退貨及解約等語。查被告所購買之美
    容商品諸如精華液、精油、調理霜等均含有水份，一經開封
    即易受空氣、細菌等外在環境影響而變質，大幅縮短有效期
    限，而被告既未開始接受蜜達絲公司之美容服務，衡諸常情
    ，自無將美容商品全部均一併開封之必要，是依本案情狀，
    蜜達絲公司上開規定，顯為規避消保法第19條第1項之規定
    ，使被告受有重大不利益，屬契約自由之濫用，且有失公平
    ，自應認此部分之約定，顯失公平而無效，原告上開主張，
    顯無理由。
五、綜上所述，系爭契約屬消保法之「訪問交易」，已由被告為
    解約之意思表示而不存在，原告依債權讓與及買賣等法律關
    係，請求本息及違約金，為無理由，應予駁回。另依民事訴
    訟法第436條之19第1項、第78條規定，命原告負擔訴訟費用
    。
六、本件事證已臻明確，兩造其餘攻擊防禦方法及證據，核與判
    決結果不生影響，爰不一一論列，附此敘明。
七、據上論結，本件原告之訴為無理由，判決如主文。　　　
中　　華　　民　　國　　111 　年　　1 　　月　　6 　　日
　　　　　　　　　臺南簡易庭  法 官  施介元
以上正本係照原本作成。 
如不服本判決，應於送達後20日內，向本院提出上訴狀並表明上
訴理由（須附繕本）。如委任律師提起上訴者，應一併繳納上訴
審裁判費。
中　　華　　民　　國　　111 　年　　1 　　月　　6 　　日
                              書記官  曾怡嘉